臺灣高雄地方法院刑事判決　　　　　　　　　　　　　九十四年度交簡上字第四號
　　上　訴　人　乙○○　男　四.
　　即　被　告
右列上訴人即被告因公共危險案件，不服臺灣高雄地方法院交通法庭中華民國九十三
年十月二十二日九十三年度交簡字第二七四七號簡易判決（聲請簡易判決處刑案號九
十三年度速偵字第一六九一號），提起上訴，本院管轄之第二審合議庭判決
如左：
    主  文
上訴駁回。
    事  實
一、乙○○明知服用酒類後，不能安全駕駛動力交通工具者，不得為駕駛行為，竟於
    民國九十三年九月十二日晚上十時許，與其友人在高雄縣大寮鄉○○路之某處店
    家內飲用高粱酒。其於翌日即九十三年九月十三日凌晨一時許，已達不能安全駕
    駛動力交通工具之程度，猶駕駛車牌號碼為ＰＳＷ─九六六號之重型機車，自該
    處欲返回其位於高雄縣大寮鄉○○路三二九號之住處，而沿高雄縣大寮鄉○○路
    三段，由北向南方向逆向行駛，嗣於同日凌晨一時十五分許，行經高雄縣大寮鄉
    ○○路○段四十三之八號前，終因酒醉之故無法安全妥適地駕駛機車，不慎撞到
    該處人行道及人行道上之樹木，繼而人車倒地，嗣經警員丁○○到場處理後，將
    乙○○送至醫院救治，並於同日凌晨一時四十三分許，對乙○○進行酒精濃度測
    試之結果，其呼氣酒精濃度達每公升一．一六毫克，始悉上情。
二、案經高雄市政府警察局林園分局報告臺灣高雄地方法院檢察署檢察官偵查後聲請
    簡易判決處刑。
    理  由
一、本件詢之被告乙○○固坦承於九十三年九月十二日晚上十時許，在高雄縣大寮鄉
    ○○路之某店家與朋友飲酒，九十三年九月十三日凌晨一時四十三分許，在高雄
    縣大寮鄉○○路○段四十三之八號前路段，摔倒於該處路旁，為警施以酒精測試
    之結果呼氣酒精濃度達每公升一．一六毫克等事實，但否認有公共危險之犯行，
    辯稱：「當日是甲○○騎機車載我，我沒有騎機車。當初我在警訊、偵查庭中，
    因為我的手斷掉不能動，身體很痛，所以沒有講清楚。因為當時我手斷掉，所以
    很痛，我希望檢察官趕快問完，我趕快去看醫生，所以才這樣回答」等語。
二、惟查：
（一）證人即高雄縣政府警察局林園分局交通組警員丁○○於本院審理時具結後證稱
      ：「（檢察官問：本件在九十三年九月十三日凌晨一點許，被告發生騎車摔倒
      ，你是否至現場處理？）是的。（檢察官問：當天處理經過？）經勤務中心通
      報，我去現場處理，我去時看到乙○○倒在地上，救護車有過來，叫他去醫院
      ，他不願意去，拖了很久，才送去醫院，後來我們在現場處理照片、劃線，處
      理完後，我們就去醫院進行對被告酒測，發現他有喝酒，我們就帶他回去派出
      所。（檢察官問：當時乙○○有無承認他酒後駕車？）訊問筆錄他有承認是他
      騎乘機車的。（檢察官問：他有無提到他當時給他人載？）沒有。（檢察官問
      ：當時被告有無說是他騎車時，與朋友吵架才摔倒？）沒有，他說他與朋友去
      小吃店喝酒，他自己騎車要回家，後來摔倒。（檢察官問：當時被告受了什麼
      傷害？）手臂看得出來有受傷。（檢察官提示乙○○之警訊筆錄問：這份筆錄
      是你製作？）是的。（檢察官問：是按照被告所述製作？）是的。（檢察官問
      ：剛才證人甲○○你有無見過？）沒有。（審判長問：這份警訊筆錄之內容是
      你訊問，由被告自己回答的？）是的。（審判長問：被告當時有無表示說他案
      發時有與其他朋友一起騎車或什麼？）沒有」等語（參本院審卷九十四年一月
      二十六日審判筆錄）。是由證人丁○○之證詞，可知證人丁○○於九十三年九
      月十三日凌晨一時許，至高雄縣大寮鄉○○路三段四十三之八號前路段，發現
      被告倒於地上，嗣後救護車將被告送至醫院，證人丁○○對被告施以酒精測試
      之結果，發覺被告有喝酒，乃將被告帶回派出所訊問。被告於訊問過程中承認
      於飲酒後騎乘機車，且未表示與朋友吵架才摔倒，亦未表示與朋友一起騎車，
      證人丁○○未見過證人甲○○等情。
（二）被告乙○○於警詢時陳稱略以：「（問：你於何時？何地？與人發生交通事故
      ？）我於九十三年九月十三日一時十五分許，於高雄縣大寮鄉○○路三段四十
      三之八號前，我自己撞到人行道而發生交通事故。（問：請你詳述肇事經過？
      ）當時我騎乘ＰＳＷ─九六六號重型機車，我不知道當時行向及如何發生車禍
      。（問：你於何時？何地與何人喝酒？喝何種酒？共喝多少酒？於何時結束？
      你當時由何處出發欲往何處？）大約於當日（十三日）零時許左右在大寮鄉○○路喝的。我與朋友共三至四人喝了一瓶大瓶的高粱酒，於一時左右結束。我
      喝完酒後由光明路出發欲至大寮鄉○○路家中。（問：肇事當時你車速為何？
      該處有無號誌？你的行進方向號誌為何？）當時我的車速約四十至五十公里。
      該處沒有號誌。我不知道天候、視線、路況如何。（問：肇事後警方未到達現
      場時車輛有無移動？）我沒有移動。（問：警方於現場調查你是由光明路三段
      北向南逆向行駛，至肇事地點時自撞路旁人行道及樹木而肇事是否屬實？）是
      的」等語（參警卷第二至三頁）。被告於偵查時陳稱：「（問：對警局移送意
      旨有何意見？告以要旨並提示酒測單、觀察紀錄表等）實在（問：在何時何地
      喝酒？）今天凌晨一點多在大寮鄉○○路的店喝洋酒，一點多開始開車，車號
      是ＰＳＷ─九六六號，我想騎旁邊一點就摔倒了。（問：有無前科？）有。（
      問：是否知錯？）知道」等語（參偵卷第四至五頁）。是由被告於警、偵訊之
      陳述，可知被告與其友人在高雄縣大寮鄉○○路之某處店家內飲酒後，於九十
      三年九月十三日凌晨一時許，駕駛車牌號碼為ＰＳＷ─九六六號之重型機車，
      自該處欲返回其位於高雄縣大寮鄉○○路三二九號之住處，而沿高雄縣大寮鄉
      ○○路○段，由北向南方向逆向行駛，於行經高雄縣大寮鄉○○路三段四十三
      之八號前路段，撞到該處人行道及人行道上之樹木而摔倒於路旁，嗣經警員丁○○到場處理，並對乙○○進行酒精濃度測試，其呼氣酒精濃度達每公升一．
      一六毫克等事實。復觀之被告上述警詢筆錄之記載，可知證人丁○○係以一問
      一答之方式製作，且係以開放式之問題詢問被告後，由被告陳述相關之事實及
      內容，足見證人丁○○之前述證詞為真實可採，被告於警詢時之陳述，係出於
      其自由意志所為，應可認定。再衡諸被告於檢察官偵查時，復為與警詢時相同
      內容之陳述，亦即自承其於飲酒後，騎乘機車行經上述路段摔倒等情，由此可
      徵被告於警詢時之自白，應屬真實，堪以採信。
（三）至證人甲○○本院審理時具結後證稱：「（被告問：案發當天你與誰一起喝酒
      ？）是我與被告一起在一家羊肉爐店內喝酒，後來因為他喝完酒後在那邊囉嗦
      不停，後來我就載他回去。他坐在後座，一直在那邊囉嗦，後來我的機車滑倒
      ，他坐在那邊不起來，我就坐車離開（檢察官問：那天你說你與被告一起去喝
      酒？有無其他人一起喝？）只有我與被告二個人。（檢察官問：你們喝什麼酒
      ？）啤酒、高粱酒等，但是喝了多少，我不知道。（檢察官問：你們喝到什麼
      時間結束？）大概快凌晨一點才結束。（檢察官問：你們如何離開？）騎乘被
      告之機車離開。（檢察官問：車號ＰＳＷ九六六號機車是誰的？）是被告的。
      （檢察官問：為何出車禍？）因為他坐在後座，一直囉嗦，機車撞到不知名之
      物品才滑倒，被告摔下去。（檢察官問：機車滑倒後有無撞到什麼東西？）我
      不知道。（檢察官問：機車滑倒後？）滑倒後，因為被告在那邊一直囉嗦，又
      叫他叫不起來，我衣服也破了，後來我就坐計程車回去。（檢察官問：如何叫
      計程車？）是我在路邊攔下的。（檢察官問：當時被告是否還在現場？）是的
      。（檢察官問：機車也是在現場？）是的。（檢察官問：有無去報案？）無。
      （檢察官問：有無叫救護車？）沒有。（檢察官問：為何不叫救護車？也不報
      案？）我看被告也沒有怎樣，就沒有報警。（檢察官問：被告說他骨折？）我
      看不出來。（檢察官問：當初機車滑倒，有無撞到樹？）我不知道。（審判長
      問：被告當時如何摔倒？車子是向右傾斜或向左傾斜？）機車是從右邊滑倒，
      因為我右邊手臂有受傷。車子向哪邊滑倒，我剛開始不知道，後來我右手臂受
      傷，才知道機車是往右邊倒」（參本院審卷九十四年一月二十六日審判筆錄第
      七至十一頁）。是由證人甲○○之證詞，可知證人甲○○證稱案發當天係渠騎
      乘機車搭載被告，行經前述路段滑倒，被告並未騎乘前述機車等情。但查：
    １、觀諸卷附之現場照片所示，ＰＳＷ─九六六號機車係車頭部分撞及該處人行
        道上之樹木，機車往左側方向倒於地上，車身橫跨人行道及道路。復衡之被
        告於警詢陳稱在警員到場前，機車未移動等情（參警卷第三頁第五行），可
        見騎乘上述機車之人，係撞及人行道及樹木之後，往左側傾倒等事實，但證
        人甲○○竟證稱機車係往右側傾倒，顯與上述照片所示不符，證人甲○○證
        詞之真實性，實有可疑。
    ２、證人甲○○證稱不知道機車為何滑倒，亦不知是否有撞倒任何物品。然徵諸
        前述照片所示及被告於警詢時之陳述，可知騎乘上述機車之人，係撞及人行
        道及樹木之後，往左側傾倒等事實，但被告竟對當時機車如何滑倒，有無撞
        及任何物品等如此重要之情節，均證稱不復記憶，則渠證稱案發當日係渠騎
        乘機車搭載被告等情之真實性，亦有可疑。
    ３、證人甲○○既係被告之友人，並於飲酒後騎乘前述機車搭載被告回家，於行
        經上述路段滑倒後，證人甲○○證稱自己有受傷，而被告當時亦倒地受傷，
        衡諸常情，證人甲○○應會將被告送醫或送被告回家休息，怎有因被告囉唆
        ，竟棄被告於不顧而自行搭乘計程車離去之理？
    ４、本院於審理時當庭播放檢察官偵訊被告之錄音帶，勘驗之結果為：「（檢察
        官問：對於警局移送意旨有何意見？告知移送內容且提示酒測單、觀察紀錄
        表等、照片）實在。（檢察官問：何時何地喝酒？）昨天晚上十點多開始在
        大寮鄉○○○路一家羊肉爐店內喝高梁酒，一點多開始騎乘機車，車號是Ｐ
        ＳＷ九六六號，我沿光明路行駛，我想騎旁邊一點，騎到一半，就摔倒了。
        （檢察官問：有無前科？）有，但在地檢署現無任何案件。（檢察官問：是
        否知錯？）知道錯了」（參本院審卷九十四年一月二十六日審判筆錄第十一
        至十二頁）。由本院勘驗上述錄音帶之結果，可知被告確實於檢察官偵查時
        ，承認於飲酒後駕駛機車行經上述路段，本想騎靠路邊一點，但旋即摔倒等
        情，核與被告在警詢時之陳述及證人曾明忠於本院審理時證述之情節相符。
        因此，徵諸前述之論證，可知證人甲○○之上開證述，顯係迴護被告之詞，
        並非實情，不足為採。
（四）至被告辯稱係因手臂疼痛，方於警詢、偵查時為其飲酒後駕駛機車之陳述，但
      果若被告並非酒後騎乘機車之人，衡諸常情，縱因手臂疼痛，於警詢、偵查時
      ，均可將實情說出，並無困難，被告此節辯解為虛，不足採信。綜上，被告所
      辯顯為臨訟卸責之詞，不足為採。此外，復有被告親自簽名之酒精濃度測定值
      、警製刑法第一百八十五條之三案件測試觀察紀錄表、道路交通事故調查報告
      表（一）、（二）、道路交通事故現場圖、高雄市政府警察局舉發違反道路交
      通管理事件通知單各一紙及現場照片八張附卷可資佐證。
三、按刑法第一百八十五條之三所謂「不能安全駕駛」，係抽象危險犯，並不以發生
    具體危險為必要。而依醫學實驗證明所得經驗法則，對於吐氣酒精濃度達每公升
    ０．二五毫克（ＭＧ／Ｌ）以上時，將使駕駛人產生複雜之技巧障礙、駕駛能力
    變壞之行為表現，肇事比率比一般未飲酒時高出二倍，吐氣酒精濃度達每公升零
    點五毫克以上時，將使駕駛人產生平衡感與判斷力障礙升高，肇事比率比一般未
    飲酒時高出十倍，甚而如吐氣酒精濃度達每公升零點七五毫克時，駕駛人將產生
    明顯酒醉、步履蹣跚之行為狀態，其肇事比率比一般高二十五倍，達吐氣酒精濃
    度達每公升一毫克時，將造成中度中毒，有步態不穩、噁心、嘔吐、精神混惑不
    清狀態（參見蔡志中著，對飲酒不能安全駕駛之執法研究，司法院第四十六期業
    務研究會講義）。次按汽車駕駛人飲酒後其吐氣所含酒精成分超過每公升零點二
    五毫克以上者，即不得駕車，道路交通安全規則第一百十四條第二款定有明文；
    又參考外國之認定標準，對於酒精濃度呼氣已達每公升零點五五毫克，肇事率為
    一般正常人之十倍，認為已達「不能安全駕駛」之標準，有法務部八十八年五月
    十八日法八八檢字第一六六九號函可考。復按就醫學文獻所知，酒精對人體造成
    之影響，於呼氣時酒精濃度達每公升○．二五毫克（約合體內血液中酒精濃度五
    ○ＭＧ＼ＤＬ或○．○五％）即會輕度中毒，造成輕度協調功能降低；呼氣酒精
    濃度達每公升零點四毫克時，即有感覺障礙；呼氣酒精濃度達每公升○．五毫克
    時（約合體內血液中酒精濃度一○○ＭＧ＼ＤＬ或○．一％）屬輕到中度中毒症
    狀，出現反應較慢、感覺減低、影響駕駛之狀況；此有行政院國軍退除役官兵輔
    導委員會臺北榮民總醫院八十八年八月五日（八八）北總內字第二六八六八號函
    文一紙可據。本件被告經警施以酒精測試，測得其吐氣所含酒精濃度高達每公升
    一點一六毫克，此有酒精測試表一紙附卷可佐，顯逾前述規定，依據上述研究報
    告有關駕駛人酒後駕車行為表現之結論，復衡諸被告駕駛上述機車撞及上述道路
    人行道及樹木後，人車倒地之情形，足認其飲酒後已至駕駛技巧障礙，視覺及行
    為反應能力減低，而達不能安全駕駛動力交通工具之程度無疑。是本件事證明確
    ，被告犯行洵堪認定。
三、核被告乙○○所為，係犯刑法第一百八十五條之三服用酒類，不能安全駕駛動力
    交通工具而駕駛罪。被告犯罪事證明確，原審因而適用刑事訴訟法第四百四十九
    條第一項前段、第三項、第四百五十四條第二項，刑法第一百八十五條之三、第
    四十一條第一項前段，罰金罰鍰提高標準條例第二條，並審酌被告飲酒後，酒精
    濃度已達每公升一點一六毫克之情形下，仍駕駛具有危險性之重型機車行駛於道
    路，無視於公眾生命財產安全，且政府於刑法第一百八十五條之三之法條公布施
    行後，更於傳播媒體上大加宣導，期使全國民眾能正視此一酒後駕車問題之嚴重
    性，被告竟於酒後駕駛機車上路，惟念其犯後坦承犯行等一切情狀，酌情量處有
    期徒刑三月，並諭知易科罰金，以三百元折算一日之折算標準。其認事用法均無
    違誤，量刑亦稱妥適。被告以其未於飲酒後駕駛機車為由，指摘原判決不當，並
    無可採，其上訴為無理由，應予駁回。
四、末查，證人甲○○於本院審理時擔任證人在庭為證，就本案之案情有關係之重要
    事項，於具結後證稱於上述時地，騎乘車牌號碼為ＰＳＷ─九六六號搭載被告等
    情，是否涉嫌偽證，應由檢察官依法偵辦，附此敘明。
據上論斷，依刑事訴訟法第四百五十五條之一第一項、第三項、第三百六十八條，判
決如主文。
本案經檢察官丙○○到庭執行職務。
中　　　華　　　民　　　國　　九十四　　年　　　二　　　月　　　四　　　日
                              臺灣高雄地方法院交通法庭
                                  審判長  法  官    張世賢
                                          法  官    王啟明
                                          法  官    呂曾達
右正本證明與原本無異。
不得上訴。
　　　　　　　　　　　　　　　　　　　　　書記官    林慧君
中　　　華　　　民　　　國　　九十四　　年　　　二　　　月　　　四　　　日
